【裁判字號】    98,事聲,18
【裁判日期】    980731
【裁判案由】    消債聲明異議
【裁判全文】
臺灣高雄地方法院民事裁定              98年度事聲字第18號
聲  請  人  遠東國際商業銀行股份有限公司
即 異 議人
法定代理人  乙○○
代  理  人  甲○○
聲  請  人  台新國際商業銀行股份有限公司
即 異 議人
法定代理人  丁○○
相  對  人  丙○○
上列異議人與債務人間消費者債務清理事件，異議人對於民國98
年6 月25日本院98年度司執消債更字第148 號所為更生方案認可
之裁定提出異議，本裁定如下：
    主  文
原裁定廢棄。
    理  由
一、按關於更生或清算之程序，除本條例別有規定外，準用民事
    訴訟法之規定，消費者債務清理條例第15條定有明文。而當
    事人對於司法事務官處理事件所為之終局處分，得於處分送
    達後10日之不變期間內，以書狀向司法事務官提出異議。司
    法事務官認前項異議有理由時，應另為適當之處分；認異議
    為無理由者，應送請法院裁定之。法院認第一項之異議為有
    理由時，應為適當之裁定；認異議為無理由者，應以裁定駁
    回之。民事訴訟法第241 條第1 至3 項定有明文。
二、本件異議人異議意旨均略以：相對人每月薪資約新臺幣
    （下同）41,000元，扣除必要支出費用後，已無法支付更生
    方案每月月付款，其所提出之更生方案無履行之可能，法院
    應不認可其更生方案。又相對人名下仍保有自用住宅，每月
    繳納房貸約29,000元，若依本件更生方案內容，則待相對人
    更生方案履行完畢後，可免除約566,873 元之債務，還可保
    有不動產，明顯係透過更生程序變相將此房貸轉嫁聲請人銀
    行負擔，對債權人均非公允，爰依法提出異議等語。
三、經查：
  (一)按購置房屋向銀行貸款之房貸支出，並非單純之債務清償行
    為，衡諸一般交易常情，銀行並不會足額貸款予債務人，因
    此，債務人所購置房屋之價值扣除銀行貸款後，通常尚會有
    餘額，此一餘額就資產負債之立場而言，即為資產，而非負
    債。況債務人每用償還貸款之支出，除係用以支付利息外，
    亦有部分係用於清償房貸本金，而房貸本金之減少，房屋價
    值扣除貸款後之餘額亦隨之增加，即債務人之資產亦隨之增
    加，如債務人清償貸款之支出可列為必要費用，無異係認債
    務人之收入可用於購買房地資產，而不必用於還債，實顯失
    事理之平，則除經全體債權人同意外，斷無將房貸之支出列
    為必要費用之理。再者，如謂房貸支出可列為必要費用，實
    係謂債務人向銀行之消費性借款如用於購買自用房屋，非但
    用以購置房屋部分可透過更生程序而免責，且日後之收入亦
    有部分不必用於償債，而可用於購置資產，即債務人若無購
    置資產之能力，可透過更生程序向銀行無償取得購買自用房
    屋之部分融資，寧有如是之法理乎？則債務人用以支出房屋
    貸款之支出，自不得列為必要費用。
  (二)是以本件債務人主張其每月收入為41,000元，扣除每月必要
    生活費9,660 元，及扶養子女之費用9,660 元後，每月尚有
    餘款21,680元，則債務人所提出每月清償13,500元共清償8
    年之更生方案，並不公允，不符合消費者債務清理條例第64
    條所規定更生方案條件公允之要件。
四、綜上所述，本件債務人聲請更生，前雖經本院裁定開始更生
    程序在案，惟債務人所提之更生方案並不公允，本院司法事
    務官未審酌及此，將房貸支出列為必要費用，尚難認「條件
    公允」。原裁定所認可之更生方案既有未當，仍屬無可維持
    ，爰廢棄原裁定，並由本院民事執行處依法另為審究處理。
五、依消費者債務清理條例第15條，民事訴訟法第240 條之4第3
    項，裁定如主文。
中    華    民    國    98    年    7     月    31    日
                        臺灣高雄地方法院鳳山分庭
                            法      官  何悅芳
以上為正本係照原本作成。
如不服本裁定，應於裁定送達後10日內，以書狀向本院提出抗告
，並繳納抗告費新臺幣1千元。
中    華    民    國    98    年    7     月    31    日
                            書  記  官  陳俐嫺


司法院資訊處製作；財團法人民間司法改革基金會備份。
